臺灣高等法院刑事判決　　　　　　　　　　　　　九十一年度上訴字第二二七號
　　上　訴　人
　　即　被　告　丙○○
　　指定辯護人　本院甲○辯護人
右上訴人因殺人未遂案件，不服臺灣板橋地方法院九十年度訴字第一二四五號，中華
民國九十一年五月三十一日第一審判決（起訴案號：臺灣板橋地方法院檢察署九十年
度偵字第七五三五號），提起上訴，本院判決如左：
    主  文
上訴駁回。
    事  實
一、丙○○於民國八十五年間，因違反麻醉藥品管理條例案件，經臺灣高雄地方法院
    判處有期徒刑六月確定，於八十五年十二月十七日縮刑期滿執行完畢，仍不知悔
    改，於九十年二月十九日下午四時許，因不滿同住於臺北縣三重市○○街二一一
    巷二弄四號三樓之友人乙○○將其準備使用之毒品丟棄，乃發生爭執不歡而散，
    遂萌生殺人之犯意，趁乙○○於爭執後外出之際，先至廚房將菜刀約七、八把丟
    棄至廚房外後陽台處，以防乙○○持刀反抗，僅留下鋁鎚（原判決誤寫為鐵鎚）
    一支置於廚房內作為行兇之用，俟乙○○於同日晚上六時三十許外出返家後，雙
    方再起爭執，丙○○忿恨難消，至廚房取出預留之乙○○所有鋁鎚一支，趁乙○
    ○轉身關其臥房房門不注意之際，持該鋁鎚喊稱：「給你死，給你死！」，並自
    乙○○背後猛力往乙○○頭部致命處敲擊四下，並相互扭打，致乙○○受有頭部
    撕裂傷計四處分別為六公分×○．五公分×○．三公分、四公分×○．五公分×
    ○．二公分、二公分×○．五公分×○．三公分、二．五公分×○．三公分×○
    ．二公分、腦震盪、全身多處挫擦傷等傷害，同住該處之陳春福及李淑貞聽到上
    開喊叫及打鬥聲，並見丙○○及乙○○先後走出前開臥房後，趁隙搶下丙○○手
    中之鋁鎚，並迅將乙○○送醫急救，乙○○始倖免於難。
二、案經乙○○訴由臺灣板橋地方法院檢察署檢察官偵查後起訴。
    理  由
一、訊之被告丙○○固坦承有於右揭時、地持鋁鎚一支趁乙○○轉身關房門之際，自
    其背後，重擊其頭部四下之事實，惟矢口否認有殺人犯行，辯稱：伊與乙○○發
    生發生爭吵後，因乙○○酒後脾氣不好，怕他回來後二人會拿刀互砍，乃先將廚
    房內之刀子丟棄，伊認為鋁鎚不是利器，沒有關係，而未一併丟棄。嗣伊持鋁鎚
    敲打乙○○頭部，並未喊稱「給你死，給你死！」，伊無殺人犯意，僅係一時衝
    突，且鋁鎚係伊自行放下，並未遭人搶走。至他身上之擦傷是在房間門口扭打所
    造成云云，然查：
  (一)被告丙○○因同居之友人乙○○於九十年二月十九日下午四時許，在臺北縣三重
    市○○街二一一巷二弄四號三樓住處，將其準備使用之毒品丟棄而心生不滿，先
    將廚房內之菜刀丟到後陽台，再於同日下午六時三十分許，由上址廚房內取出鋁
    鎚一支至被害人乙○○之臥房，趁被害人乙○○轉身關房門不備之際，喊稱「給
    你死，給你死！」等語，並自其背後持鋁鎚往其頭部後處重擊四下，旋為同居之
    陳春福、李淑貞搶下該鋁鎚等情，業經被害人乙○○迭於於警訊、原審審理中指
    訴綦詳（參見偵查卷第五頁、第四七頁、原審卷(二)第二二頁、第五九頁、第七八
    頁），核與證人陳春福於警訊證述：當時被告與乙○○吵架，乙○○跑入房間，
    被告要向乙○○拿藥，乙○○說沒有了，都丟掉了，被告就跑至廚房拿敲肉鋁鎚
    進入房間邊敲打乙○○頭部，邊罵「給你死，給你死！」，伊與李淑貞馬上跟著
    衝入房間制止時，已經看到乙○○頭部流血不止，伊看到被告手上有鋁鎚，就去
    搶下來等語（參見偵查卷第六頁），又於偵查中結證稱：伊在客廳看電視，被告
    在飯桌旁，乙○○與他口角，被告要向乙○○拿葯，乙○○說都丟掉了，被告即
    拿鋁鎚，伊沒有看到被告敲，被告先跑出來，乙○○全臉是血地走出來，伊看到
    被告手上有鋁鎚即搶下來，被告邊打邊罵「給你死、幹你娘」等語（參見偵查卷
    第四八頁正面），及證人李淑貞警訊中證稱：當時被告與乙○○吵架，乙○○進
    入房間，被告隨即跑至廚房拿敲肉鋁鎚追入房間，敲打乙○○頭部，並口說「給
    你死，給你死！」，伊見狀馬上跟著衝入房間制止，已看見乙○○頭部流血不止
    ，當時被告手持鋁鎚等情（參見偵查卷第七頁）及於本院審理中結證稱：「我沒
    有看到被害人被敲，但是看到被害人流血，被告手上拿著鋁鎚，沒有繼續敲。敲
    幾下我沒有看見，他（被害人）出來的時候說被告敲他三、四下，『給你死』是
    被告在房間的時候講的，我們在房間外面都聽到了。」等語（參見本院卷第五一
    頁）大致相符，應甚明確。按被告於本院審理中自承其與證人陳春福、李淑貞平
    常互動還好，應無誣陷之理，且該二位證人並未親見被告敲擊被害人乙○○頭部
    ，雖與被告所辯相符，惟其等所證被告手持鋁鎚、被害人頭部流血及被告出言「
    給你死！」部分與被害人上開指訴相符，其二人之證言應可採信，核之被告前開
    所供確有於上開時、地持鋁鎚一支趁乙○○轉身關房門之際，自其背後，重擊他
    頭部數下之事實，及參之被害人乙○○因被告持鋁鎚敲擊頭部要害致受有頭部外
    傷、腦震盪、多處裂傷等傷害，亦有私立祐民綜合醫院出具之診斷證明書一紙、
    該醫院九十年五月二日三祐字第二七三八號函及所附乙○○病歷影本一份、該醫
    院九十年十一月二十九日三祐字第三○一九號函一紙附卷（參見偵查卷第八頁、
    第二四至四四頁、原審卷(二)第十一頁）可憑，並有鋁鎚一支扣案可佐，足認被告
    於右揭時、地確因上述原因，持鋁鎚偷襲重擊乙○○頭部致傷，並喊稱「給你死
    ，給你死！」等語之事實，應甚明確，而堪認定。被告所辯僅係一時衝突，持鋁
    鎚敲打乙○○頭部，並未喊稱「給你死，給你死！」，鋁鎚係伊自行放下云云，
    顯與事實不符，尚難採信。
  (二)按刑法上殺人未遂罪與傷害罪之區別，應視加害人有無殺意以為斷。被害人所受
    傷害程度，固不能據為認定有無殺意之唯一標準，但加害人下手情形如何，於審
    究犯意方面，仍不失為重要參考資料。最高法院七十年度臺上字第二一八０裁判
    意旨可供參照，次按頭部為人身要害，如以鈍器猛力敲擊，足以致人於死，此為
    一般人所週知，亦當為被告所明知，且該鋁鎚係銀色鋁製品，長二十二．五公分
    ，鎚部呈鋸齒狀，此為原審於九十一年五月七日勘驗屬實，有該日勘驗筆錄在卷
    （參見原審卷第六五頁）可憑，對於人之生命應會造成危險，詎被告仍持鋁鎚猛
    力敲擊被害人乙○○可致命之頭部四下，造成被害人乙○○受有頭部撕裂傷計四
    處分別為六公分×○．五公分×○．三公分、四公分×○．五公分×○．二公分
    、二公分×○．五公分×○．三公分、二．五公分×○．三公分×○．二公分，
    及腦震盪之傷害，此有前揭診斷證明書可據，再參酌被告於原審調查中自承事先
    即將廚房內所見菜刀七、八把均丟棄置於後陽台手被害人乙○○無法取得之處，
    而獨留上開可致命之鋁鎚一支供己使用，足見被告事前即有持鋁鎚攻擊乙○○之
    計劃，並將廚房內所見之菜刀約七、八把，均丟棄至廚房外後陽台而為被害人乙
    ○○不知之處，以防被害人乙○○持刀反抗，其具有殺人之犯意，彰彰甚明。而
    被告所辯無殺人故意云云，核屬避重就輕飾卸之詞，不足採信，本件事證明確，
    被告犯行足以認定。
二、被告丙○○基於殺人之故意，持鋁鎚一支接續四次重擊乙○○頭部，致被害人乙
    ○○受有前述傷害，旋為陳春福、李淑珍趁隙搶下該被告所持之鋁鎚，並將被害
    人乙○○送醫急救，始倖免於難，核被告丙○○所為，係犯刑法第二百七十一條
    第二項、第一項之殺人未遂罪。被告基於單一殺人之犯意，接續四次持鋁鎚重擊
    乙○○頭部數下之動作及扭打動作，應認接續之單一行為，僅以一罪論。又被告
    有前開前科執行之情形，此有本院被告全國前案紀錄表在卷可憑，其於有期徒刑
    執行完畢後，五年內再犯本件有期徒刑以上之罪，為累犯，應依刑法第四十七規
    定，僅就有期徒刑之法定刑部分加重其刑，而被告所犯殺人罪之法定本刑死刑及
    無期徒刑部分，依法均不得加重其刑。被告已著手實行殺害乙○○之行為，而不
    遂，為未遂犯，爰依刑法第二十六條前段規定，減輕其刑，並依法先加後減之。
三、原審認被告罪證明確，審酌被告僅因細故即為持鋁鎚殺人之行為，嚴重影響社會
    治安，對被害人所造成之傷害程度，及其品行、智識程度、犯罪後態度等一切情
    狀，依刑事訴訟法第二百九十九條第一項前段、刑法第二百七十一條第二項、第
    一項、第二十六條前段、第四十七條，量處有期徒刑五年二月，並說明扣案鋁鎚
    一支，為被害人乙○○所有，非被告所有，不予宣告沒收，認事用法並無違誤及
    不當，量刑亦稱妥適。被告仍執陳詞否認有殺人犯意而提起上訴，為無理由。應
    予駁回。
據上論斷，應依刑事訴訟法第三百六十八條，判決如主文。
本案經檢察官劉家芳到庭執行職務。
中      華      民      國    九十一    年      九      月    二十七    日
                              臺灣高等法院刑事第二十三庭
                                  審判長法  官  黃  瑞  華
                                        法  官  陳  坤  地
                                        法  官  雷  雯  華
右正本證明與原本無異。
如不服本判決應於收受送達後十日內向本院提出上訴書狀，其未敘述上訴之理由者並
得於提起上訴後十日內向本院補提理由書（均須按他造當事人之人數附繕本）。
                                        書記官  陳  思  云
中      華      民      國    九十一    年      九      月    二十七    日
附錄：本案論罪科刑法條全文
刑法第二百七十一條
殺人者，處死刑、無期徒刑或十年以上有期徒刑。
前項之未遂犯罰之。
預備犯第一項之罪者，處二年以下有期徒刑。
